【裁判字號】    95,訴,1232
【裁判日期】    951130
【裁判案由】    毒品危害防制條例
【裁判全文】
臺灣桃園地方法院刑事判決              95年度訴字第1232號
公  訴  人  臺灣桃園地方法院檢察署檢察官
被      告  甲○○
                      之10
上列被告因毒品危害防制條例案件，經檢察官提起公訴（95年度
毒偵字第1952號），經本院裁定改依簡式審判程序，判決如下：
    主  文
甲○○施用第一級毒品，累犯，處有期徒刑拾月。扣案之分裝袋
拾伍個、電子磅秤壹台及分裝杓壹支，均沒收之。
    事  實
一、甲○○前曾於民國88年間因違反毒品危害防制條例案件，經
    本院於88年10月18日以88年度毒聲字第5986號裁定送觀察、
    勒戒後，因認有繼續施用毒品之傾向，經本院於89年2 月11
    日以89年度毒聲字第1018號裁定令入戒治處所施以強制戒治
    ，於91年2 月20日強制戒治執行完畢，並經臺灣桃園地方法
    院檢察署檢察官於91年12月17日以91年度戒偵字第69 1號為
    不起訴處分確定；又於92年間因違反毒品危害防制條例案件
    ，經本院於92年7 月18日以92年毒聲字第2113號裁定令入戒
    治處所施以強制戒治，於93年1 月9 日因法律修正出監（此
    次強制戒治並未執行完畢），並經臺灣桃園地方法院檢察署
    檢察官就施用部分提起公訴，本院於93年9 月6 日，以92年
    度訴字第1 672 號判決分別判處有期徒刑8 月、5 月，定應
    執行刑有期徒刑1 年確定，並於94年7 月10日縮刑期滿執行
    完畢。詎甲○○猶未戒除毒癮，於前次強制戒治執行完畢5
    年內，復基於施用第一級毒品海洛因之犯意，於95年3 月26
    日為警採尿回溯26小時內某時，在桃園縣中壢市○○○路
    312 巷10號14樓之10租屋處，非法施用第一級毒品海洛因1
    次。嗣於95年3 月26日22時20分許，在桃園縣八德市○○路
    447 號前為警查獲，並扣得其所有且供施用第一級毒品海洛
    因用之分裝袋15個、電子磅秤1 台及分裝杓1 支。
二、案經桃園縣政府警察局八德分局報請臺灣桃園地方法院檢察
    署檢察官偵查起訴。
    理  由
一、按刑事訴訟法第273 條之1 規定除被告所犯為死刑、無期徒
    刑、最輕本刑為三年以上有期徒刑之罪、或高等法院管轄第
    一審案件者外，於審判期日前之程序進行中，被告先就被訴
    事實為有罪之陳述時，審判長得告知被告簡式審判程序之旨
    ，並聽取當事人、代理人、辯護人及輔佐人之意見後，裁定
    進行簡式審判程序。經查，本件被告甲○○被訴違反毒品危
    害防制條例乙案，非前開不得進行簡式審判程序之案件，經
    被告於本院行準備程序時就訴事實為有罪之陳述，且經法官
    告知被告簡式審判程序之旨，聽取被告及檢察官之意見後，
    爰依右開刑事訴訟法第273條之1之規定，裁定改依簡式審判
    程序審判之，合先敘明。
二、上揭犯罪事實，業據被告於本院行準備程序時坦承不諱（見
    本院95年11月22日準備程序筆錄），且被告為警查獲時所採
    尿液經送檢驗結果，呈鴉片類陽性反應，有臺灣檢驗科技股
    份有限公司濫用藥物尿液檢驗報告1 份在卷可稽，此外，並
    有扣案之分裝袋15個、電子磅秤1 台及分裝杓1 支在卷可佐
    ，足徵被告前開施用毒品自白與事實相符合，堪予採信。按
    施用毒品案件而曾觀察、勒戒或強制戒治執行完畢釋放後，
    5 年以內再犯毒品危害防制條例第10條之施用毒品罪行者，
    即應依法追訴進入刑事訴訟程序審理，此觀毒品危害防制條
    例第23條第2 項規定甚明。經查被告前有如事實欄所述之施
    用毒品犯行，有臺灣高等法院被告前案紀錄表在卷可憑，是
    被告係於曾受強制戒治執行完畢釋放後，5 年內再犯毒品危
    害防制條例第10條之罪，自應依法論科。綜上所述，本件事
    證明確，被告犯行洵堪認定。
三、論罪之依據
  (一)查被告行為後，刑法於94年2 月2 日公布，於95年7 月1 日
    施行，其中修正第2 條、第47條規定。按行為後法律有變更
    者，適用行為時之法律，但行為後之法律有利於行為人者，
    適用最有利於行為人之法律，現行刑法第2 條第1 項訂有明
    文。此條規定乃與刑法第1 條罪刑法定主義契合，而貫徹法
    律禁止溯及既往原則，係規範行為後法律變更所生新舊法律
    比較適用之準據法，是刑法第2 條本身雖經修正，但刑法第
    2 條既屬適用法律之準據法，本身尚無比較新舊法之問題，
    應一律適用裁判時之現行刑法第2 條規定以決定適用之刑罰
    法律，先予辨明。又以本次刑法修正之比較新舊法，應就罪
    刑有關之共犯、未遂犯、想像競合犯、牽連犯、連續犯、結
    合犯，以及累犯加重、自首減輕暨其他法定加減原因（如身
    分加減）與加減例等一切情形，綜其全部罪刑之結果而為比
    較，最高法院95年5 月23日著有95年度第8 次刑庭會議決議
    可資參照。查刑法第47條累犯之規定，修正前規定：「受有
    期徒刑之執行完畢，或受無期徒刑或有期徒刑一部之執行而
    赦免後，5 年以內再犯有期徒刑以上之罪者，為累犯，加重
    本刑至二分之一。」；修正後刑法第47條第1 項規定：「受
    徒刑之執行完畢，或一部之執行而赦免後，5 年以內故意再
    犯有期徒刑以上之罪者，為累犯，並加重本刑至二分之一。
    」，本案被告無論依修正前之刑法第47條，或修正後之刑法
    第47條第1 項之規定，均構成累犯，對被告而言並無不同，
    應適用被告行為時之法律，即修正前刑法之相關規定予以論
    處。
  (二)按海洛因係毒品危害防制條例第2 條第2 項第1 款所規範之
    第一級毒品，被告予以施用，所為係犯同條例第10條第1 項
    之施用第一級毒品罪。其施用第一級毒品海洛因前持有第一
    級毒品之低度行為，為施用之高度行為所吸收，不另論罪。
    。又查被告有事實欄所載之犯罪科刑及執行情形，此有臺灣
    高等法院被告前案紀錄表存卷可按，其受有期徒刑之執行完
    畢後5 年以內再犯本件有期徒刑以上之罪，係屬累犯，應依
    法加重其刑。爰審酌被告前有毒品前科，竟仍不知改悔，陷
    於毒癮而難以自拔，危害國民健康，及其犯罪之動機、手段
    、於本件犯罪後尚能坦承犯行，態度良好，量處如主文所示
    之刑。至扣案之分裝袋15個、電子磅秤1 台及分裝杓1 支，
    為被告所有且供施用第一級毒品所用之物，業據被告供明在
    卷，應依刑法第38條第1 項第2 款規定宣告沒收。
四、公訴意旨另略以：被告除前揭認定有罪之施用海洛因毒品犯
    行外，基於概括犯意，自95年2 月下旬起至95年3 月26日為
    警查獲止，連續非法施用海洛因毒品多次云云。惟查：被告
    於95年3 月26日為警查獲時所採之尿液經檢驗雖呈鴉片類陽
    性反應，然此僅足以證明被告在95年3 月26日經警採尿前回
    溯26小時內某時，有施用第一級毒品海洛因1 次之行為，而
    未足以證明被告於95年2 月下旬起即有施用第一級毒品之犯
    行，此外，本院並查無其他積極證據證明被告有公訴人所指
    此部分之犯行，是既不能證明被告另有施用海洛因毒品之犯
    行，本應為無罪之諭知，惟公訴人認與前開有罪之施用海洛
    因毒品部分有連續犯關係為裁判上一罪，故不另為無罪之判
    決，附此敘明。
五、移送併辦意旨略以：被告於95年5 月間某日起至95年7 月27
    日10時10分許止，在桃園縣大溪鎮○○路○ 段70巷18弄39號
    住處等處，非法施用第一級毒品海洛因多次，因認被告另涉
    犯毒品危害防制條例第10條第1 項之施用第一級毒品海洛因
    罪嫌云云。惟查：
  (一)按95年7 月1 日施行之刑法，業已刪除原刑法第56條連續犯
    之規定（業如前述），對於施用毒品等之習慣性犯罪行為，
    一部發生在新修正刑法生效前，一部發生在新修正刑法生效
    後，應如何論罪科刑一節，應視其情形而定。如新刑法生效
    前、後之數施用毒品舉動，符合連續犯之情形，於舊法時期
    發生並完成之行為，應依裁判時之新法第2 條第1 項比較結
    果，適用有利於行為人之法律（多數可能是舊法第56條連續
    犯之規定）；於修正後發生並完成之犯罪，則依新法處理，
    前後兩者，再就刑法第51條之適用，依新法第2 條第1 項比
    較結果適用舊法有關數罪併罰之規定處理（最高法院95 年5
    月23日第8 次決議、臺灣高等法院暨所屬法院因應新修正刑
    法施行座談會第17號法律問題研討結果採此見解）。而依最
    高法院86年台上字第3295號判例意旨，數行為於同時同地或
    密切接近之時地實施，侵害同一之法益，各行為之獨立性極
    為薄弱，依一般社會健全觀念，在時間差距上，難以強行分
    開，在刑法評價上，以視為數個舉動之接續施行，合為包括
    之一行為予以評價，較為合理，方屬接續犯之範疇，足見「
    接續犯」之成立，係以時、空密接性為前提要件，即透過對
    於同一法益之同種類侵害行為繼續不間斷之實行，業已稀釋
    個別行為之獨立性，致使刑法評價時將之視為單一、整體之
    犯罪行為，以符合社會一般人對於行為概念之認知，並與行
    為人之犯罪目的相互結合；至於學理上「包括一罪」概念中
    ，與施用毒品之犯罪型態較有關聯者，應屬「集合犯」之態
    樣，此即依一般社會通念，特定犯罪行為具有反覆實施之特
    性，立法者於制定刑罰法律之初，亦已認知該種行為類型之
    反覆性，而有意藉由法條中客觀構成要件之行為要素，涵括
    上開具有反覆實施特性之數個犯罪行為，仍僅接受一次刑法
    之評價為已足；然施用毒品犯罪，或為零星偶一之施用，是
    自難認立法者於制定刑罰法律之初，已認知該種行為類型之
    反覆性，且有意藉由法條中客觀構成要件之行為要素，涵括
    上開具有反覆實施特性之數個犯罪行為。
  (二)查，依被告於本院審理時供稱：伊是1 個月施用海洛因毒品
    1 次等語（見本院95年11月22日準備程序筆錄），是移送併
    案意旨所指之施用毒品行為，與前揭經起訴論罪部分之犯行
    間，核與接續犯之「數行為於同時同地或密切接近之時地實
    施」之特性並不相符，亦不能依「集合犯」逕將被告上開施
    用安非他命之犯行論以「包括一罪」。
  (三)綜上，尚難認上開移送併辦部分與本案之施用第一級毒品海
    洛因部分，有接續犯或集合犯之實質上一罪關係，本院自無
    從併予審究，此部分應退由臺灣新竹地方法院檢察署檢察官
    另為適法之處理，附此敘明。
據上論斷，應依刑事訴訟法第273 條之1 第1 項、第299 條第1
項前段，毒品危害防制條例第10條第1 項，修正後刑法第2 條第
1 項前段、行為時刑法第11條、第47條、第38條第1 項第2 款，
判決如主文。
本案經檢察官何嘉仁到庭執行職務。
中    華    民    國    95    年     11     月  30    日
                           臺灣桃園地方法院刑事第七庭
                                      法  官  賴淑美
上正本證明與原本無異。
如不服本判決，應於判決送達後10日內向本院提出上訴狀 (應附
繕本)，上訴於臺灣高等法院。
                                      書記官  陳育君
中    華    民    國    95    年     11     月  30    日
附錄本件論罪科刑法條：
毒品危害防制條例第10條：
施用第一級毒品者，處6 月以上5 年以下有期徒刑。
施用第二級毒品者，處3 年以下有期徒刑。


司法院資訊處製作；財團法人民間司法改革基金會備份。
